臺灣桃園地方法院刑事判決
110年度訴字第702號
公  訴  人  臺灣桃園地方檢察署檢察官 
被      告  林志強



指定辯護人  本院公設辯護人 彭詩雯
上列被告因毒品危害防制條例案件，經檢察官提起公訴（110年
度偵字第11460號），本院判決如下：
    主  文
林志強販賣第二級毒品，處有期徒刑肆年參月。
    事  實
一、林志強明知第二級毒品安非他命，係毒品危害防制條例第2
    條第2 項第2 款所列之第二級毒品，依法不得販賣，竟意圖
    營利，基於販賣第二級毒品犯意，於民國109年2月20日上午
    4時許，在徐志遠位於桃園市○○區○○街00號之住處，以新臺
    幣（下同）1 萬5000 元之價格，販賣重量17.5公克之第二
    級毒品甲基安非他命1 包(下稱本案毒品）予徐志遠，嗣經
    徐志遠向警供陳上開購買情事，經警循線查悉上情。
二、案經桃園市政府警察局八德分局報告臺灣桃園地方檢察署檢
    察官偵查後起訴。
    理  由
一、證據能力部分：
　㈠按被告以外之人於審判外之言詞或書面陳述，除法律有規定
    者外，不得作為證據，刑事訴訟法第159 條第1 項固有明文
    ；惟被告以外之人於審判外之陳述，雖不符同法第159 條之
    1 至之4 規定，而經當事人於審判程序同意作為證據，法院
    審酌該言詞陳述或書面陳述作成時之情況，認為適當者，亦
    得為證據；當事人、代理人或辯護人於法院調查證據時，知
    有第159 條第1 項不得為證據之情形，而未於言詞辯論終結
    前聲明異議者，視為有前項之同意，同法第159 條之5 亦定
    有明文。本件公訴人、被告林志強，及其辯護人於本院準備
    程序時均不爭執本院所引用之供述證據之證據能力，且於本
    院言詞辯論終結前均未聲明異議，經審酌本院所引用之供述
    資料作成時之情況，核無違法取證或其他瑕疵，認為以之作
    為證據為適當，均得作為證據。
　㈡至於本判決所引用之非供述證據部分，與本案均有關連性，
    亦無證據證明係實施刑事訴訟程序之公務員以不法方式所取
    得，依刑事訴訟法第158 條之4 規定反面解釋，亦具證據能
    力。
二、事實認定：
  ㈠前揭事實，業據被告林志強於偵查及本院審理中均坦承不諱
    （見偵11460卷第153 頁，本院卷第72、171 頁），核與本
    案購毒者，即證人徐志遠於警詢、偵訊及本院審理時之證述
    大致相符（見偵11460卷第63 、158頁、本院卷第97、 150
    至153、 163至165頁），並有本院依職權調閱另案卷宗所附
    之桃園市政府警察局楊梅分局搜索暨扣押筆錄、扣押物品目
    錄表、內政部警政署刑事警察局109年9月8日刑鑑字第10900
    51757號鑑定書附卷可佐，足認被告前開任意性之自白，核
    與上揭事實相符，洵堪採信。
  ㈡販賣毒品係違法行為，非可公然為之，且有其獨特之販售通
    路及管道，復無公定價格，容易增減分裝之份量，而每次買
    賣之價量，可能隨時依雙方關係深淺、資力、需求量及對行
    情之認知、毒品純度、來源是否充裕、查況鬆嚴、購買者被
    查獲時供述購買對象之可能風險評估等，而異其標準，非可
    一概而論。而近年來政府為杜絕毒品之氾濫，對於查緝施用
    及販賣毒品之工作，無不嚴加執行，販賣毒品又係重罪，依
    一般經驗法則，販賣毒品者鋌而走險，苟非意在營利，所為
    何來？若無利可圖，衡情應無甘冒持有毒品遭查獲之極大風
    險，親送至交易處所，是被告無憚刑責，與上開證人交易毒
    品，應有從中賺取差價牟利營利之意圖及事實，均堪認定。
  ㈢綜上所述，本案事證明確，被告上開犯行堪以認定，應依法
    論科。
三、論罪科刑：
　㈠按行為後法律有變更者，適用行為時之法律。但行為後之法
    律有利於行為人者，適用最有利於行為人之法律，刑法第2
    條第1 項定有明文。被告為本案犯行後，已於109 年1 月15
    日修正公布之毒品危害防制條例第4 條第1 、2 項、第17條
    第2 項規定，自同年7 月15日生效施行，其中第4 條第2 項
    之法定刑由修正施行前之「無期徒刑或7 年以上有期徒刑，
    得併科新臺幣1000萬元以下罰金」，提高為「無期徒刑或10
    年以上有期徒刑，得併科新臺幣1500萬元以下罰金」；第17
    條第2 項規定則由「犯第4 條至第8 條之罪於偵查及審判中
    均自白者，減輕其刑」，變更為「犯第4 條至第8 條之罪於
    偵查及歷次審判中均自白者，減輕其刑」，是經比較新舊法
    之結果，適用修正前之規定，對被告較為有利，依刑法第2
    條第1 項前段規定，自應適用修正前之舊法論處。
　㈡次按甲基安非他命係毒品危害防制條例第2 條第2 項第2 款
    所列管之第二級毒品，不得販賣及持有。復按毒品危害防制
    條例第4 條所規定之販賣毒品罪，若已著手於販賣行為，即
    應以是否已經交付毒品，作為判斷既遂或未遂之準據（最高
    法院110年度台上字第5176號判決意旨參照），查本案購毒
    者即證人徐志遠於本院審理時證述未交付購毒價金予被告林
    志強，然被告林志強既供稱已交付毒品予證人徐志遠，核與
    證人徐志遠於本院審理時之證述相符（見本院卷第151頁）
    ，並有前揭所示桃園市政府警察局楊梅分局搜索暨扣押筆錄
    、扣押物品目錄表在卷可查，則被告林志強既已交付本案甲
    基安非他命予證人徐志遠，揆諸前揭說明，即屬販賣毒品罪
    之既遂行為。是核被告所為，係犯修正前毒品危害防制條例
    第4 條第2 項之販賣第二級毒品罪。又被告所為，雖亦構成
    意圖販賣而持有第二級毒品罪，但此因與販賣毒品罪間有法
    條競合關係，自不再論以該罪（最高法院101 年度第10次刑
    事庭會議決議意旨參照）。另被告持有甲基安非他命之低度
    行為，為高度之販賣行為所吸收，亦不另論罪。
　㈢被告就上開販賣第二級毒品之犯行，於偵查及本院審理中均
    自白犯罪，業如上述，應依修正前毒品危害防制條例第17條
    第2 項規定減輕其刑。
　㈣爰審酌被告無視毒品氾濫對國人身心與社會風氣、治安之極
    大負面影響，嚴重危害國民身心健康，助長社會不良風氣，
    前因犯販賣毒品罪入監執行，嗣假釋出監期間，猶仍犯本案
    販賣毒品犯罪，所為應予嚴厲非難，惟衡酌被告犯後於偵、
    審中均自白犯行，犯後態度尚可，復兼衡被告本案犯罪動機
    、目的、所欲販賣之毒品數量、於警詢時自述國中肄業之智
    識程度及案發時無業、小康之家庭經濟狀況（見偵11460卷
    第7頁）等一切情狀，量處如主文所示之刑。
四、沒收部分：
  ㈠按於販賣毒品之場合，如出售者業將毒品交付買方，無論已
    否收得對價，既已易手，祇能在該買方犯罪之宣告刑項下，
    為沒收銷燬之諭知，尚無列為賣方犯罪從刑之餘地（參最高
    法院100年度台上字第654號判決意旨參照）。查，本案毒品
    業已交付證人徐志遠，而為警另案查扣，有桃園市政府警察
    局楊梅分局搜索暨扣押筆錄、扣押物品目錄表在卷可查，是
    依上開說明，自無從於本案中諭知沒收。
  ㈡次按犯罪所得，屬於犯罪行為人者，沒收之，刑法第38條之1
    第1 項前段固定有明文，然此所謂「犯罪所得」，自係指因
    犯罪而已實際獲取之利得而言，倘相關犯罪雖預期可獲得利
    得，然該預期利得尚未實現者，自難認屬有犯罪所得，即無
    從依首開規定宣告沒收。查被告本案犯罪，係以1萬5000元
    代價販賣本案毒品予證人徐志遠，本預期可獲得此部分利得
    ，惟被告林志遠並未取得本案販賣毒品價金，業如前述，依
    前揭說明，自無從對被告本案犯罪宣告沒收犯罪所得，附此
    敘明。
據上論斷，應依刑事訴訟法第299 條第1 項前段，判決如主文。
本案經檢察官蔡孟利提起公訴，檢察官蕭佩珊到庭執行職務。
中　　華　　民　　國　　111 　年　　4 　　月　　28　　日
                  刑事第九庭  審判長  法  官  陳品潔

                                      法  官  王鐵雄

                                      法  官  謝承益
以上正本證明與原本無異。
如不服本判決應於收受判決後20日內向本院提出上訴書狀，並應
敘述具體理由。其未敘述上訴理由者，應於上訴期間屆滿後20日
內向本院補提理由書(均須按他造當事人之人數附繕本)「切勿逕
送上級法院」。 
　　　　　　　　　　　　　　　        書記官　莊佳蓁
中　　華　　民　　國　　111 　年　　5 　　月　　2 　　日
　　　　　　　　　　　　　　　　　　　
附錄本案論罪科刑法條全文：
修正前毒品危害防制條例第4條製造、運輸、販賣第一級毒品者
，處死刑或無期徒刑；處無期徒刑者，得併科新臺幣2 千萬元以
下罰金。
製造、運輸、販賣第二級毒品者，處無期徒刑或7 年以上有期徒
刑，得併科新臺幣1 千萬元以下罰金。
製造、運輸、販賣第三級毒品者，處7 年以上有期徒刑，得併科
新臺幣7 百萬元以下罰金。
製造、運輸、販賣第四級毒品者，處5 年以上12年以下有期徒刑
，得併科新臺幣3 百萬元以下罰金。
製造、運輸、販賣專供製造或施用毒品之器具者，處1 年以上7
年以下有期徒刑，得併科新臺幣1 百萬元以下罰金。
前五項之未遂犯罰之。